【裁判字號】    95,上易,1324
【裁判日期】    950816
【裁判案由】    詐欺
【裁判全文】
臺灣高等法院刑事判決                95年度上易字第1324號
    上  訴  人  臺灣臺北地方法院檢察署檢察官
    被      告  甲○○
上列上訴人因被告詐欺案件，不服臺灣臺北地方法院95年度易字
第1026號，中華民國95年5月29日第一審判決（起訴案號：臺灣
臺北地方法院檢察署95年度偵字第2703號），提起上訴，本院判
決如下：
    主  文
上訴駁回。
    理  由
一、公訴意旨略稱：被告甲○○明知犯罪集團專門收集他人申辦
    之電話用以犯罪，若將自己申請之電話號碼出售、出租、或
    交付提供他人使用，可能因此供不法詐騙份子作為詐騙他人
    之工具使用，竟不違背其本意，仍基於幫助他人詐欺取財之
    幫助故意，於民國（下同）93年9月間，在高雄市○○路華
    納舞廳對面，將其向東森寬頻電信公司申辦之（04）000000
    00號電話號碼，以1萬元之代價，出賣予真實姓名年籍不詳
    之張姓男子。嗣於93年11月4日，乙○○接獲周松霖（另行
    移送併案審理）等詐欺集團成員來電，自稱新宏碁資訊生活
    館舉辦慈善義賣活動，以佯稱其中獎需繳交中獎稅金為由，
    提供上開電話號碼作為聯繫領獎事宜，致乙○○陷於錯誤，
    依該等詐欺集團成員之指示，匯款新台幣6萬元至張殷誌（
    另為不起訴之處分）所申請之華南商業銀行新店分行帳戶內
    （000000000000號），乙○○匯款後察覺有異，經查證方知
    受騙。因認被告涉犯刑法第30條、第339條第1項之詐欺取財
    罪嫌云云。
二、按案件曾經判決確定者，應諭知免訴之判決，刑事訴訟法第
    302條第1款定有明文。又訴訟上所謂一事不再理之原則，關
    於實質上一罪或裁判上一罪，亦均有其適用。連續犯係裁判
    上之一罪，其一部分犯罪事實曾經判決確定者，其效力當然
    及於全部，故檢察官復將其他部分重行起訴，亦應諭知免訴
    之判決，最高法院49年台非字第20號著有判例。
三、經查：
（一）本件公訴意旨所指被告於93年9月間提供其所有之電話號
      碼（04）00000000號電話號碼，出賣予真實姓名年籍不詳
      之成年男子，以供詐欺集團成員使用等情，業據被告於警
      詢、偵查及原審法院審理中供承不諱（見偵卷第64至66頁
      、142頁及原審95年5月29日訊問筆錄），並經被害人乙○
      ○指述甚詳（參見偵查卷第69頁），且有通聯調閱查詢單
      一紙在卷可稽（參見偵卷第84頁），堪信為真實。
（二）然被告曾於93年10月間某日，明知提供己有金融機構帳戶
      之存摺、印章及提款卡得以換取現金，且能預見其提供之
      帳戶有遭他人利用作為詐騙工具之可能，竟仍不違其本意
      ，基於幫助詐欺之犯意，在高雄市○○路華納舞廳附近之
      不詳電動玩具店，將其所開立之高雄市西甲郵局帳戶之存
      摺，以1千元之代價，交付與真實年籍均不詳成年人所組
      成之詐欺集團有犯意聯絡之真實年籍不詳之成年男子，以
      供該詐欺集團使用等事實，業經臺灣高雄地方法院於94年
      1月10日以93年度簡字第6296號幫助詐欺案件判處被告有
      期徒刑3月，且於同年2月14日確定在案，有該院刑事判決
      電腦列印本（參見偵查卷第165至167頁）及本院被告前案
      紀錄表各一份附卷可稽。
（三）被告行為後，刑法第56條連續犯之規定，業於94年1月7日
      修正公布刪除，並於95年7月1日施行，則被告之犯行，因
      行為後新法業已刪除連續犯之規定，此刪除雖非犯罪構成
      要件之變更，但顯已影響行為人刑罰之法律效果，自屬法
      律有變更，依新法第2條第1項之規定，比較新、舊法結果
      ，仍應適用較有利於被告之行為時法律即舊法論以連續犯
      （最高法院95年第8次刑事庭會議決議參照）。查本件被
      告提供上開電話予詐騙集團之時間係於於93年9月間，業
      如前述，核與前開已判決確定案件之犯罪時間應屬密接；
      再參諸被告於原審審理中供稱：伊帳戶及電話均是出售予
      同一人，帳戶賣1千元，電話部分「小陳」說可以拿到1萬
      多元，但後來找不到人，並未拿到錢，「小陳」是伊在電
      動玩具店認識的，當時沒有工作，他跟伊表示要收購存摺
      ，然後又跟伊要電話，說上線好可以得紅利等語，顯見被
      告前開出售帳戶、及提供電話之犯行均係基於概括犯意所
      為，又前後二案犯罪手法、目的均屬相同，所犯為同一罪
      名，故被告前後二案所為幫助詐欺之行為，應依修正前刑
      法第56條連續犯之規定論以一罪。
四、被告行為後刑法第56條連續犯之規定雖經修正，業如前述，
    惟行為後，法律有變更者，依修正前刑法第2條第1項之規定
    ，以適用裁判時法為原則，如行為時法有利於行為人，則例
    外適用行為時法；依修正後刑法第2條第1項規定，以適用行
    為時法為原則，惟如裁判時法有利於行為人，則例外適用裁
    判時法。以往實務見解，認原判決未及比較適用新舊法時，
    上訴後，雖比較結果以舊法有利於行為人，而原判決別無其
    他撤銷事由，仍應由本院以此為由撤銷改判。惟修正後之規
    定係以適用行為時法為原則，因此原判決雖未及比較適用，
    然上訴本院後，經比較新舊法，行為後之法律並非較有利於
    行為人，仍應適用行為時法，則原判決適用行為時法即無不
    當，自不構成撤銷理由，併予敘明。
五、原審以本件公訴意旨所指之犯罪事實與前揭業經判決確定之
    犯罪事實，應依修正前刑法第56條連續犯規定論以一罪，屬
    裁判上一罪，則本件被告之犯罪事實，顯為前揭判決確定效
    力所及，適用刑事訴訟法第302條第1款、第307條，不經言
    詞辯論，逕為諭知免訴之判決。其認事、用法經核並無不當
    ，檢察官上訴意旨主張被告前後二次犯行並非連續犯，指摘
    原判決不當，為無理由，應予駁回，並不經言詞辯論為之。
據上論斷，應依刑事訴訟法第368條、第372條，判決如主文。
中    華    民    國    95    年    8     月    16    日
                  刑事第八庭審判長法  官  鄭文肅
                                  法  官  江國華
                                  法  官  楊炳禎
以上正本證明與原本無異。
不得上訴。
                                  書記官  廖素花
中    華    民    國    95    年    8     月    17    日


司法院資訊處製作；財團法人民間司法改革基金會備份。
